【裁判字號】    90,交上更(一),22
【裁判日期】    900328
【裁判案由】    過失致死等
【裁判全文】
臺灣高等法院臺南分院刑事判決              九十年度交上更(一)字第二二號  Ｇ
      上  訴  人
      即  被  告  乙  ○  ○
      選任辯護人  莊  美  貴
右上訴人因過失致死等案件，不服臺灣雲林地方法院八十六年度交訴字第一六二號中
華民國八十六年十一月廿九日第一審判決（起訴案號：臺灣雲林地方法院檢察署八十
六年度偵字第四二○一、四五六八號），提起上訴，判決後由最高法院第一次發回更
審，本院判決如左：
      主      文
原判決撤銷。
乙○○因過失致人於死，處有期徒刑玖月。
      事      實
一、乙○○（八十六年八月二十七日因傷害罪為新竹地院判處有期徒刑三月，同年十
    月八日易科罰金執行完畢，尚不構成累犯）係受僱於臺灣省青果運銷合作社新竹
    分社擔任副工站蔬菜管理工作，於民國（下同）八十六年六月九日夜間九時十分
    （起訴書載為九時）許，駕駛臺灣省青果運銷合作社新竹分社車牌號碼ＱＸ－四
    六一號營業用大貨車，由雲林縣西螺鎮往莿桐鄉（由西往東）方向行駛，途經中
    山高速公路西螺交流道欲左轉北上匝道時，適黃榮源騎乘車牌號碼ＭＭＰ－四四
    ○號重機車，其後搭載甲○○由雲林縣莿桐鄉往西螺鎮（由東往西）方向行駛至
    該處，乙○○原應注意汽車行駛至交岔路口，其行進應遵守燈光號誌之指示，而
    當時係晴天、夜間有照明、視距良好無障礙等情形，亦無不能注意之情狀，竟疏
    未注意該處交岔路口雖係綠燈直行惟禁止左轉行駛，竟貿然左轉，使黃榮源避煞
    不及，撞及乙○○駕駛大貨車之右後輪，黃榮源、甲○○及所騎乘之機車均倒地
    ，黃榮源因腹腔內出血、腹部鈍挫傷於同月十二日上午十時十五分許死亡，甲○
    ○則受有右前臂及右小腿變形、右側脛骨開放性骨折及撕裂傷、右側橈骨骨折。
    乙○○於本件車禍之罪行被發覺前向雲林縣警察局斗六分局莿桐分駐所警員郭潤
    坤自首而接受裁判。
二、案經乙○○自首及甲○○告訴暨雲林縣警察局斗六分局報請檢察官相驗後偵查起
    訴。
      理      由
一、訊據上訴人即被告乙○○承認係受僱於臺灣省青果運銷合作社新竹分社擔任副工
    站蔬菜管理工作，亦承認於右揭時地駕駛上開合作社新竹分社之營業用大貨車與
    黃榮源、甲○○共騎乘之機車發生擦撞事故，致被害人黃榮源死亡及告訴人甲○
    ○受傷等事實不諱，惟矢口否認有何過失責任，辯稱：我當時係見左轉燈號亮了
    以後才左轉，是被害人黃榮源騎機車闖紅燈肇事，且事發當日係因貨運公司休假
    ，被告乃陪同司機林祺清南下雲林載運蔬菜，回程時因林祺清已疲倦，始由被告
    代為開車，並非被告有開車載貨之義務云云。
二、本案經查：
  (一)被害人黃榮源係因前揭車禍而死亡、告訴人甲○○因之受傷等情，有勘驗筆錄、
    黃榮源死亡證明書、驗斷書、道路交通事故調查報告表、甲○○提出其因之受傷
    之彰化秀傳醫院診斷證明書一紙、照片十九幀在卷可資佐證。
  (二)次查，肇事地點之中山高速公路西螺交流道北上匝道口，該處設有多時相交通號
    誌，除直線通行之綠燈外另有左轉之箭頭指示號誌，被告所行駛之方向僅在左轉
    號誌時始得左轉，為被告供明在卷，且觀卷附之道路交通事故調查表及照片亦明
    ，另本件事故後碎片散落處及刮地痕係在北上匝道入口處被害人黃榮源所行駛之
    車道上且其機車已過該路口之中心點，黃榮源之機車被彈入匝道口內其機車後輪
    （車頭朝高速公路）距匝道口有一．九公尺，機車前輪距被告大貨車停車處有十
    三．二公尺，可見被告當時之車速不慢，以致將黃榮源所騎機車彈入匝道內，其
    貨車並與機車間有相當距離，且告訴人甲○○堅決指訴：當時我們行車之方向是
    綠燈，且機車已行逾道路中心線，係被告未依燈號管制闖紅燈左轉所致等語，是
    本件事故應係被告駕駛營業用大貨車未依號誌貿然左轉，始肇事，被告所辯其係
    綠燈始左轉云云，應不足採。
  (三)按汽車行駛至交岔路口，其行進轉彎應遵守號誌之指示，道路交通安全規則第一
    百零二條第一項第一款前段定有明文，被告係有大貨車駕駛執照之人，對於上開
    交通安全規則自知之甚稔，為其應注意之事項，且當時天候晴、夜間有照明、視
    距良好無障礙物，有前開調查報告表存卷可考，雖本件先後函送台灣省嘉雲區車
    輛行車事故鑑定委員會及台灣省車輛行車事故覆議鑑定委員會均無法鑑定肇事責
    任。而本件唯一在現場目睹之人僅被害人甲○○及被告乙○○二人，另被害人乙
    ○○已死亡而無法陳述，則被告難免對自己作有利之辯解而否認有過失，惟本院
    更(一)審再次傳訊被害人甲○○到庭證述稱「當時是綠燈我們是直行，被告從左邊
    撞過來，我可以確定的一點，當時我們是直行是綠燈，被告當時車速很快，沒有
    等指示燈號，直接就左轉，被告當時不想賠我，是我提起告訴後（即民事判決確
    定後），被告才賠我四十萬元」等語甚詳在卷（見本院九十年一月十五日訊問筆
    錄），依上開唯一之證人甲○○之證述，顯見被告確係違規左轉，因而本件應係
    被告乙○○所駕駛之左轉彎車未暫停讓騎士黃榮源所騎乘之直行車先行，且未能
    注意車前狀況為肇事主因，而黃榮源未能注意車前狀況，俾利遇有危險狀況，得
    以採取緊煞避之措施為肇事次因，是本件微論被害人是否與有過失，依前述之理
    由，亦無礙於被告應負之注意義務，被告竟疏未遵守號誌貿然左轉致罹本件車禍
    ，自有違道路交通安全規則第一百零二條第一項第一款所定之注意義務，其因此
    肇致前開行車事故，自應負過失責任。又被告之過失行為與被害人黃榮源之死亡
    、告訴人甲○○之受傷顯有相當因果關係，從而本件被告有過失致死及過失傷害
    之犯行，應堪認定。
  (四)又本件事發當日係因貨運公司休假，被告乙○○乃陪同司機林祺清南下雲林載運
    蔬菜，回程時因林祺清已疲倦，始由被告代為開車致肇事，並非被告有開車載貨
    之義務等情，業據被告供述甚詳在卷，並據證人林祺清於本院調查中證稱「一般
    的產地端午節及隔天都是休假的，所以車禍發生的當天是端午節，乙○○應該是
    休假的，外面載貨都是我在開，當天下來載貨是我開的，回程時是乙○○開的，
    當時有講好是去時是我開車，回程時由乙○○開車，這樣才不會累」等語甚詳在
    卷（見本院九十年二月二十七日訊問筆錄），並有崧順交通公司證明書二紙附卷
    足稽，顯見本件被告乙○○並非以開大貨車為業務之人，併此明。
  (五)綜上所述，本件被告事證明確，其犯行洵堪認定。
  (六)又本件被告有過失之犯行，事證已明確並如上述，因而被告聲請本院將本件再送
    鑑定，本院認核無必要，亦此明。
三、核上訴人即被告乙○○所為，係犯刑法第二百七十六條第一項之過失致死罪、第
    二百八十四條第一項之過失傷害罪，公訴人認被告係犯刑法第二百七十六條第二
    項之業務過失致死罪、第二百八十四條第二項之業務過失傷害罪云云，起訴法條
    尚有未洽，應予變更。被告一過失行為而犯上開二罪名，爰依想像競合法則從一
    重依刑法第二百七十六條第一項之規定處斷。又查被告於肇事後被發覺前，主動
    向警方陳明，接受偵訊並坦承肇事，有警局筆錄可稽，並經警員郭潤坤於原審結
    證明確，其對於未發覺之罪自首而受裁判，乃依法減輕其刑。
四、原審予以論罪科刑，並量處有期徒刑十月，固非無見。唯查：本件被告並非以駕
    駛貨車載運蔬菜為其附隨業務之人已如上述，惟原審卻認被告係從事業務之人，
    即有未洽。被告上訴意旨猶執前詞，否認犯罪，雖不足採，惟原判決既有可議，
    自應由本院將原判決撤銷改判。爰審酌被告過失程度、所生之危害，被害人與有
    過失，肇事後被告雖已與被害人黃榮源之家屬及與甲○○達成民事和解，有雲林
    縣莿桐鄉調解委員會調解筆錄及收據各一件在卷可參，惟事後被告仍矢口否認犯
    行，毫無悔過之意，及參酌被害人之傷勢，量刑不宜從輕等情，量處如主文第二
    項所示之有期徒刑九月。
五、又本件車禍造成被害人黃榮源死亡及甲○○受有右前臂及右小腿變形、右側脛骨
    開放性骨折及撕裂傷、右側橈骨骨折，被害傷勢非輕，被害人甲○○部分係因甲
    ○○提起訴訟判決後始賠償甲○○，且被告乙○○曾因傷害罪，於八十六年八月
    二十七日為臺灣高等法院判處有期徒刑三月，八十六年十月八日易科罰金執行完
    畢，雖不構成累犯，而本件被告雖已與被害人和解，惟本院綜合上情，仍認本件
    被告不宜諭知緩刑，併此明。
據上論斷，應依刑事訴訟法第三百六十九條第一項前段、第三百六十四條、第二百九
十九條第一項前段、第三百條，刑法第二百七十六條第一項、第二百八十四條第一項
、第五十五條、第六十二條，罰金罰鍰提高標準條第一條前段，判決如主文。
本案經檢察官楊治宇到庭執行職務。
中    華    民    國      九十      年      三      月      廿八        日
                                  臺灣高等法院臺南分院刑事第六庭
                                      審判長法官  楊    明    章
                                            法官  戴    勝    利
                                            法官  顏    基    典
右正本證明與原本無異。
檢察官如不服本判決，應於判決送達後十日內向本院提出上訴書。
被告不得上訴。
                                      法院書記官  呂    嘉    文
中    華    民    國      九十      年      三      月      三十        日
附錄本判決論罪科刑法條：
刑法第二百七十六條：
因過失致人於死者，處二年以下有期徒刑、拘役或二千元以下罰金。
從事業務之人，因業務上之過失犯前項之罪者，處五年以下有期徒刑或拘
役，得併科三千元以下罰金。
刑法第二百八十四條：
因過失傷害人者，處六月以下有期徒刑、拘役或五百元以下罰金，致重傷
者，處一年以下有期徒刑、拘役或五百元以下罰金。
從事業務之人，因業務上之過失傷害人者，處一年以下有期徒刑、拘役或
一千元以下罰金，致重傷者，處三年以下有期徒刑、拘役或二千元以下罰
金。


司法院資訊處製作；財團法人民間司法改革基金會備份。
